【裁判字號】    90,訴,2058
【裁判日期】    900817
【裁判案由】    債務人異議之訴
【裁判全文】
臺灣臺中地方法院民事判決              九十年度訴字第二○五八號
    原      告  丙○○
                戊○○
    訴訟代理人  丁○○
    被      告  甲○○
    訴訟代理人  乙○○
右當事人間債務人異議之訴事件，本院判決如左：
    主      文
本院八十八年度執夏字第一七六二八號清償債務強制執行事件所為強制執行程序應予
撤銷。
訴訟費用由被告負擔。
    事      實
甲、原告方面：
一、聲明：如主文所示。
二、陳述：
（一）緣本件被告對於原告等請求清償債務新台幣（下同）一百零五萬元之強制執行
      事件，現正由鈞院以八十八年度執夏字第一七六二八號強制執行事件（下稱系
      爭執行事件），進行執行程序在案，合先敘明。
（二）按「債務人對於債權人依第四條之二規定聲請強制執行，如主張非執行名義效
      力所及者，得於強制執行程序終結前，向執行法院對債權人提起異議之訴。」
      強制執行法第十四條之一定有明文。查本件被告向鈞院聲請之系爭執行事件之
      執行名義為台灣士林地方法院八十八年八月五日所發之八十八年度執字第七三
      九二號債權憑証，而該債權憑証係源於被告於八十六年十一月十日向台灣板橋
      地方法院聲請對原告之被繼承人薛世俊所發之支付命令（即台灣板橋地方法院
      八十六年促字第三二三一九號支付命令），惟原告等人於八十七年五月廿四日
      知悉被繼承人薛世俊逝世時，即在法定期限內依法辦理拋棄繼承在案，此有台
      灣板橋地方法院家事法庭八十七年九月十六日民賢繼字第四四九號通知函附呈
      可稽。準此，本件原告並非系爭執行名義執行效力擴張所及之人，被告即不得
      據此請求法院對原告之財產請求強制執行。詎鈞院執行處不察，竟誤為許可被
      告以系爭執行名義強制執行原告所有之財產，顯有未洽，爰提起本件訴訟。
三、證據：提出鈞院八十八年度執夏字第一七六二八號強制執行命令影本乙件、台灣
    板橋地方法院家事法庭八十七年九月十六日民賢繼字第四四九號通知函影本乙紙
    為證。
乙、被告方面：
一、聲明：駁回原告之訴。
二、陳述：
    本件原告之父親薛世俊於八十五年間向被告借貸一百零五萬元時，即向被告表示
    欲在台中市買二棟房屋給女兒丙○○及太太宋月英居住，而借款後果真在台中購
    買不動產，且登記為原告丙○○所有，當時被告請薛世俊提供擔保，薛世俊即表
    示其在銀行上班，將來有退休金可領並會償還不用擔心，被告始同意借貸，豈料
    ，薛世俊將退休金提領一空，並於八十六年十月與太太宋月英辦理假離婚，而薛
    世俊所開立之支票卻於同年十月遭退票。被告始據以聲請強制執行，而宋月英自
    知理虧亦曾於八十七年底給付被告五萬元，抵充利息。本件原告之父向被告借貸
    之金錢係為購買原告居住之房屋，則渠等於薛世俊死亡後知悉其遺留債務而為拋
    棄繼承，實令被告氣結。
三、證據：提出原告丙○○所有房地謄本影本、薛世俊戶籍謄本影本為証。
丙、本院依職權調閱本院八十八執夏字第一七六二八號清償債務強制執行卷宗。
    理      由
一、按訴狀送達後，原告不得將原訴變更或追加他訴。但該訴訟標的對於數人必須合
    一確定時，追加其原非當事人之人為當事人者，不在此限。民事訴訟法第二百五
    十五條第一項第五款定有明文。查，本件債務人異議之訴，起訴時原為原告丙○○、丁○○二人，後於九十年七月二十日言詞辯論期日追加原告戊○○，而本院
    八十八執夏字第一七六二八號清償債務強制執行事件之債務人為丙○○、丁○○
    、戊○○三人，是本件訴訟標的對於該三人必須合一確定，原告戊○○之追加合
    於民事訴訟法第二百五十五條第一項第五款之規定，應予准許，合先敘明。
二、本件原告起訴主張被告向本院民事執行處聲請之系爭執行事件之執行名義為台灣
    士林地方法院八十八年八月五日所發之八十八年度執字第七三九二號債權憑証，
    而該債權憑証係源於被告於八十六年十一月十日向台灣板橋地方法院聲請對原告
    之被繼承人薛世俊所發之支付命令（即台灣板橋地方法院八十六年促字第三二三
    一九號支付命令），惟原告等人於八十七年五月廿四日知悉被繼承人薛世俊逝世
    時，即在法定期限內依法辦理拋棄繼承在案，原告等人並非系爭執行名義執行效
    力擴張所及之人，被告即不據此請求法院對原告之財產請求強制執行等語，業據
    提出本院八十八年度執夏字第一七六二八號強制執行命令影本乙件、台灣板橋地
    方法院家事法庭八十七年九月十六日民賢繼字第四四九號通知函影本乙紙為證。
    被告對於系爭執行事件之執行名義為台灣士林地方法院八十八年八月五日所發之
    八十八年度執字第七三九二號債權憑証，而該債權憑証係源於被告於八十六年十
    一月十日向台灣板橋地方法院聲請對原告之被繼承人薛世俊所發之支付命令，及
    原告等人於八十七年五月廿四日知悉被繼承人薛世俊逝世時，即在法定期限內依
    法理拋棄繼承在案等事實並不爭執，惟抗辯原告之父薛世俊向被告借貸之金錢係
    為購買原告居住之房屋，原告即應為薛世俊死亡後遺留之債務負責云云。
三、按強制執行法第四條之一第一項第一款、第二項明定：「執行名義為確定終局判
    決者，除當事人外，對於訴訟繫屬後為當事人之繼受人亦有效力。前項規定，於
    第四條第一項第二款至第六款規定之執行名義準用之。」。經本院調閱本院八十
    八執夏字第一七六二八號清償債務強制執行卷宗，查知本件被告向本院聲請之系
    爭執行事件之執行名義為台灣士林地方法院八十八年八月五日所發之八十八年度
    執字第七三九二號債權憑証，而該債權憑証係源於被告於八十六年十一月十日向
    台灣板橋地方法院聲請對原告之被繼承人薛世俊所發之支付命令（即台灣板橋地
    方法院八十六年促字第三二三一九號支付命令），是依強制執行法第四條之一第
    一項第一款、第二項規定，被告於八十六年十一月十日向台灣板橋地方法院聲請
    對原告之被繼承人薛世俊所發之支付命令原本對於原告亦有執行效力。惟原告等
    人於八十七年五月廿四日知悉被繼承人薛世俊逝世時，即在法定期限內依法辦理
    拋棄繼承在案，此有台灣板橋地方法院家事法庭八十七年九月十六日民賢繼字第
    四四九號通知函在卷可憑，是原告等人即非被繼承人薛世俊之繼受人，台灣板橋
    地方法院八十六年促字第三二三一九號支付命令之執行效力自無法及於原告等人
    ，台灣士林地方法院八十八年八月五日所發之八十八年度執字第七三九二號債權
    憑証將原告等人列為債務人即有疑義。且原告等人為被繼承人薛世俊之全體繼承
    人，此有執行卷內附之繼承系統表可稽，按全體繼承人拋棄繼承時，被繼承人之
    債權人僅得就遺產聲請執行，不得就繼承人之原有財產執聲請強制執行。查系爭
    執行事件依被告聲請就原告等人名下之不動產查封拍賣及扣押原告等人之薪資所
    得，於法亦有不合。是按強制執行法第十四條之一第一項規定：「債務人對於債
    權人依第四條之二規定聲請強制執行，如主張非執行名義效力所及者，得於強制
    執行程序終結前，向執行法院對債權人提起異議之訴。」，則原告等人依該條規
    定對被告提起債務人異議之訴，為有理由，應予准許。至於被告抗辯原告之被繼
    承人向伊借貸係為購買原告居住之房屋，縱然屬實，亦無法以此認定被告對原告
    之被繼承人聲請之執行名義效力及於原告等人，是被告之抗辯無法採信。
四、從而，本件被告於八十六年十一月十日向台灣板橋地方法院聲請對原告之被繼承
    人薛世俊所發之八十六年促字第三二三一九號支付命令，已因原告等人於八十七
    年五月廿四日知悉被繼承人薛世俊逝世時依法辦理拋棄繼承，其執行效力已無法
    及於原告，已如前述，惟被告仍依該支付命令轉換之債權憑証對本院民事執行處
    聲請執行原告等人之財產，從而，原告以此事由提起本件債務人異議之訴，請求
    本院判決撤銷本院八十八年度執夏字第一七六二八號清償債務強制執行事件所為
    之強制執行程序，於法核無不合，應予准許。
五、本件判決之基礎已臻明確，兩造其餘攻擊防禦方法，核與判決基礎無影響，自無
    一一審酌之必要，附此敘明。
六、據上論結，本件原告之訴為有理由，依民事訴訟法第七十八條，判決如主文。
中      華      民      國    九十      年      八      月      十七    日
                                臺灣臺中地方法院民事第一庭
~B法      官  廖穗蓁
右為正本係照原本作成
如對本判決上訴須於判決送達後廿日內向本院提出上訴狀
中      華      民      國    九十      年      八      月     二十     日
~B法院書記官


司法院資訊處製作；財團法人民間司法改革基金會備份。
